【裁判字號】    92,訴,97
【裁判日期】    920529
【裁判案由】    遷讓房屋
【裁判全文】
臺灣板橋地方法院民事判決  九十二年度訴字第九七號
    原      告    甲○○
                  丙○○
                            送.
    被      告    乙○○    住.
                  丁○○    住.
右當事人間請求遷讓房屋事件，本院判決如左：
    主      文
被告乙○○應將坐落臺北縣板橋市○○段第三一○、三一一地號土地上之門牌號碼臺
北縣板橋市○○路七三號旁之空地上之增建部分未辦保存登記之鐵皮二層樓房（本院
九十一年度執字第一一四一號強制執行事件暫編五○二三建號建物）遷讓交還原告。
原告其餘之訴駁回。
訴訟費用由被告乙○○負擔。
本判決第一項於原告為被告乙○○以新臺幣伍拾萬元供擔保後，得為假執行。
原告其餘假執行之聲請駁回。
    事      實
甲、原告方面：
一、聲明：被告乙○○應將建號門牌為臺北縣板橋市○○路七三號旁之空地增建部分
          （未辦保存登記之二層樓房一棟）遷讓交還原告，被告丁○○應自該房屋
          遷出（原告於九十二年二月十八日之言詞辯論期日更正訴之聲明）。
二、陳述：原告於民國九十一年十月二十四日經由法院拍賣，得標取得臺北縣板橋市
          ○○路七三號旁之空地增建部分之未辦保存登記之二層樓房一棟（下稱系
          爭房屋），各取得所有權二分之一，已由法院發給權利移轉證書，是以原
          告為所有權人。又依該九十一年度執字第一一四一號之強制執行案件，於
          九十一年五月二十一日之查封筆錄中，被告謂系爭房屋為其使用，並無出
          租他人情事，惟原告於取得所有權後，被告拒絕遷讓系爭房屋，從而爰依
          民法第七百六十七條之規定，請求被告乙○○遷讓房屋，被告丁○○應自
          系爭房屋遷出。
三、證據：提出權利移轉證書、查封執行筆錄、臺北縣建物登記謄本影本各一件為證
          據。
乙、被告方面：
一、聲明：請求駁回原告之訴及假執行之聲請。
二、陳述：被告丁○○將其所有之臺北縣板橋市○○路七三號旁空地租給被告乙○○
          ，由伊搭蓋使用。又土地為被告丁○○所有，原告隨時可以將房子取走，
          但被告丁○○要將收回土地。再者，被告乙○○已經將土地撤銷查封，也
          撤銷拍賣，是以請原告將執行法院發還之價金領回。
三、證據：提出執行筆錄影本一份為證。
    理      由
一、原告主張：其於九十一年十月二十四日經由法院拍賣得標取得系爭房屋，已由法
    院發給權利移轉證書，是以原告為所有權人。又依該九十一年度執字第一一四一
    號之強制執行案件，於九十一年五月二十一日之查封筆錄中，被告謂系爭房屋為
    其使用，並無出租他人情事，惟原告於取得所有權後，被告拒絕遷讓系爭房屋，
    從而爰依所有物返還之法律關係，求為命被告乙○○遷讓房屋，被告丁○○應自
    該房屋遷出之判決等語。被告則以：丁○○將其所有之臺北縣板橋市○○路七三
    號旁空地租予被告乙○○，出資搭蓋使用，是以原告隨時可以將房子取走，但丁
    ○○要收回土地。又被告乙○○已經將土地撤銷查封，也撤銷拍賣，是以請原告
    將執行法院發還之價金領回等語，資為抗辯。
二、原告主張其於九十一年十月二十四日經由法院拍賣標得系爭房屋，並發與權利移
    轉證書。依九十一年度執字第一一四一號強制執行案件之九十一年五月二十一日
    查封筆錄，被告乙○○謂系爭房屋為其所使用，並無出租他人之情事，並提出本
    院九十一年十一月六日板院通民執月字第四八五八四號不動產權利移轉證書及本
    院九十一年度民執月字第一一四一號九十一年五月二十一日執行筆錄影本各一件
    為證據，且為被告所不爭執，應堪信為真實。又按查封後，債務人得於拍定前提
    出現款，聲請撤銷查封。拍定後，在拍賣物所有權移轉前，債權人撤回強制執行
    之聲請者，應得拍定人之同意；又請求返還所有物之訴，應以現在占有該物之人
    為被告，如非現在占有該物之人，縱令所有人之占有係因其人之行為而喪失，所
    有人亦僅於此項行為具備侵權行為之要件時，得向其人請求賠償損害，要不得本
    於物上請求權，對之請求返還所有物，強制執行法第五十八條及最高法院二十九
    年上字第一○六一號判例要旨著有明文。經查，本院九十一年度民執月字第一一
    四一號強制執行事件之債權人台北縣板橋市農會，於本件系爭房屋於九十一年十
    月二十四日拍定後，並經本院民事執行處發給拍定人即本件原告權利移轉證書之
    後，撤回該件強制執行之聲請，然對於已經拍定部分，經本院民事執行處訊問拍
    定人即本件原告之意見，本件原告並不同意該案執行債權人撤回執行，此有本院
    九十一年度民執月字第一一四一號強制執行事件九十二年四月四日執行筆錄影本
    在卷可稽，因此該案執行債權人台北縣板橋市農會撤回該案強制執行，就拍定部
    分並不生撤回之效力，對於原告於取得權利移轉證書之日起，依強制執行法第九
    十八條第一項規定取得系爭房屋所有權之事實，並不生影響，則原告主張其為系
    爭房屋之所有權人之事實，當堪採取。
三、又原告主張系爭房屋為被告乙○○出資所建且現為其占有使用中之事實，為被告
    所不爭執，並有本院九十一年度民執月字第一一四一號九十一年五月二十一日執
    行筆錄影本在卷可稽，至於被告乙○○另抗辯稱本件強制執行已經撤銷，請求法
    院將拍賣價款發還原告等節，因本院前述強制執行事件尚未撤銷，原告等取得系
    爭房屋所有權之狀態尚無變更，被告乙○○此部分抗辯並非可採，則原告主張基
    於所有權人之地位，依所有物返還請求權請求被告乙○○將系爭房屋遷讓返還原
    告，為有理由，應予准許。
四、原告另主張被告丁○○亦居住於該房屋內，因併請求被告丁○○自該房屋遷出部
    分，為被告丁○○所否認，按當事人主張有利於己之事實者，就其事實有舉證之
    責任，但法律別有規定或依其情形顯失公平者，不在此限，民事訴訟法第二百七
    十七條定有明文。本件原告並未就被告丁○○居住使用系爭房屋之事實舉證證明
    ，其雖提出本院民事執行處囑託臺北縣板橋地政事務所測量系爭房屋後為查封登
    記之暫編建號建築改良物登記簿謄本影本上記載債務人為被告丁○○等二人，然
    並不足以證明被告丁○○有居住使用該房屋之事實，原告此部分主張自非可採，
    其請求被告丁○○自該房屋遷出，並無理由，此部分應予駁回。至於被告丁○○
    所稱欲將土地收回等情，與本件訴訟標的無關，附此敘明。
五、假執行之宣告：原告陳明願供擔保以代釋明聲請宣告假執行，核其勝訴部份，合
    於法律規定，爰酌定相當之擔保金額就其勝訴部分為准予假執行之宣告；原告其
    餘假執行之聲請，因該部分訴之駁回而失所附麗，應併予駁回。
六、本件事證已臻明確，兩造其餘主張及攻擊防禦方法與證據，經本院斟酌後，與本
    件判決結果已不生影響，故不一一論列，附此敘明。
七、結論：本件原告之訴為一部有理由、一部無理由，應依民事訴訟法第七十九條但
    書、第三百九十條第二項，判決如主文。
中      華      民      國    九十二    年      五      月    二十九    日
                                臺灣板橋地方法院民事第一庭
~B法      官  許  瑞  東
右正本證明與原本無異。
如不服本判決，應於判決送達後廿日內，向本院提出上訴狀。
中      華      民      國    九十二    年      五      月    二十九    日
~B法院書記官  陳  淑  芳


司法院資訊處製作；財團法人民間司法改革基金會備份。
